【裁判字號】    95,聲,157
【裁判日期】    950516
【裁判案由】    聲請拒卻鑑定
【裁判全文】
臺灣高等法院民事裁定                   95年度聲字第157號
聲  明  人  香港商洛克希德飛機國際有限公司
法定代理人  HOWARD O..
聲  明  人  美商洛克希德馬汀股份有限公司
法定代理人  LILIAN M﹒.
上列二人
共同代理人  馮博生律師
            林鈺珊律師
聲明人與相對人中央信託局股份有限公司、交通部民用航空局間
，請求返還價金等事件，聲明人聲明拒卻鑑定人，本院裁定如左
：
    主      文
聲明駁回。
聲明費用由聲明人負擔。
    理      由
一、本件聲明意旨略以：(一)本院於民國95年3月10日發函國防部
    軍備局中山科學研究院資訊通信研究所（下稱中科院資通所
    ）擔任本案鑑定人，惟中科院資通所並不具備本案爭議所需
    之專業知識，而不具有擔任鑑定人之適格；(二)中科院資通所
    與相對人同屬於行政院之下級機關，相對人之法定代理人曾
    擔任軍職並歷任重要職務，顯見其間確有人事互通情事，更
    無庸論及軍職人員向來之學長制，客觀上堪認中科院資通所
    與相對人間實有特殊關係，而鑑定之項目係與軍方系統介面
    相關事項，即不能謂無偏頗之虞，為此聲明拒卻中科院資通
    所科院資通所擔任本案鑑定人等情。
二、(1)按當事人得依聲請法官迴避之原因拒卻鑑定人。次按法院
      認為必要時，得囑託機關、團體為鑑定。民事訴訟法第33
      1條第1項前段、第340條第1項前段分別定有明文，是囑託
      機關為鑑定，屬事實審法院之職權，亦即事實審法院得本
      於職權囑託認為適當之機關為鑑定人；而當事人所得拒卻
      鑑定人之法定事由，係以得聲請法官迴避之原因為限。
    (2)經查，聲明拒卻意旨(一)主張本院囑託之中科院資通所，不
      具備本案爭議所需之專業知識，不適格擔任鑑定機關之情
      。此係指摘事實審法院職權之行使，且與得聲請法官迴避
      之法定原因無關，故中科院資通所究竟是否具有專業知識
      ，自非本件聲明拒卻鑑定應予審酌之事項。是聲明意旨(一)
      所稱，顯不可採。
    (3)次查，聲明人應以鑑定人對於鑑定事件，與當事人之一造
      有特別利害關係，或有密切之交誼或嫌怨，或基於其他情
      形，客觀上足疑其為不公平之鑑定，而有偏頗偏之虞為其
      原因事實，若僅憑當事人之主觀臆測，則不得謂其有偏頗
      之虞，此觀最高法院69年台抗字第457號判例意旨即明。
      又參照民事訴訟法第322條之規定，聲明拒卻鑑定人，應
      舉其拒卻原因向選任鑑定人之法院或法官為之，並應釋明
      之。而上開規定，於法院認為必要而囑託機關為鑑定時，
      準用之，民事訴訟法第340條第2項亦定有明文。本件聲明
      意旨並未提出具體事證，亦無何具體原因事實，足使本院
      認中科院資通所有何偏頗之虞，該聲明人主觀上臆測有偏
      頗之虞，尚不得據為聲明拒卻鑑定機關之正當事由。是聲
      明意旨(二)所稱，亦無可採。
    (4)從而，聲明人所為拒卻鑑定人之聲明，非有理由，應予駁
      回，爰裁定如主文。
中    華    民    國    95    年    5     月    16    日
                    民事第10庭  審判長法  官  阮富枝
                                      法  官  黃豐澤
                                      法  官  陳財旺
正本係照原本作成。
如不服本裁定，應於收受送達後10日內向本院提出抗告狀，並應
繳納抗告費新台幣1,000元。
中    華    民    國    95    年    5     月    17    日
                                      書記官  鄭淑昀


司法院資訊處製作；財團法人民間司法改革基金會備份。
